【裁判字號】    97,上更(一),71
【裁判日期】    970319
【裁判案由】    毒品危害防制條例
【裁判全文】
臺灣高等法院刑事判決              97年度上更(一)字第71號
上  訴  人
即  被  告  甲○○
選任辯護人  林世超律師
上列上訴人因毒品危害防制條例案件，不服臺灣宜蘭地方法院94
年度訴字第330號，中華民國94年9月16日第一審判決（起訴案號
：臺灣宜蘭地方法院檢察署94年度毒偵字第724號），提起上訴
，經判決後由最高法院發回更審，本院判決如下：
    主  文
原判決撤銷。
甲○○施用第一級毒品，處有期徒刑陸月，如易科罰金以參佰元
折算壹日，減為有期徒刑參月，如易科罰金以參佰元折算壹日。
    事  實
一、甲○○曾因施用毒品案件，經觀察、勒戒後，認無繼續施用
    毒品傾向，經臺灣宜蘭地方法院檢察署檢察官於民國（下同
    ）92年10月14日以92年度毒偵字第772號為不起訴處分，並
    於同日執行完畢出所釋放。詎仍不知悔改，復於94年6月6日
    上午10時許，在其位於宜蘭縣冬山鄉○○路○段140號住處，
    將第一級毒品海洛因攙入香菸內吸食。嗣其於94年6月8日下
    午1時許，前往宜蘭縣羅東鎮○○路神鷹遊藝場，準備購買
    海洛因時，為警查獲，並於同日下午4時50分許，經警採尿
    送驗結果呈嗎啡陽性反應，因而查獲上情。
二、案經宜蘭縣警察局三星分局報請臺灣宜蘭地方法院檢察署檢
    察官偵查起訴。
    理  由
一、經查，本件被告甲○○（簡稱被告）於上開時間前往神鷹遊
    藝場，準備向案外人陳啟川購買海洛因時，為埋伏之警員查
    獲，被告於警方調查時，同意由警方採集其尿液送鑑驗等情
    ，為被告於警詢時供認明白（參警詢卷第2頁反面）。被告
    之辯護人雖指稱被告當時並非現行犯，警方並未對被告進行
    合法之拘提、逮捕，所為採集尿液行為，違背刑事訴訟法之
    規定。惟被告自始至終均坦承有施用海洛因，警方採集其尿
    液又未違反其意願，參酌被告曾有施用毒品紀錄，縱如辯護
    人所指警方對被告尿液之蒐集違背法定程序，惟此舉並未對
    被告人權造成嚴重之侵害，而被告尿液檢驗結果又係證明被
    告施用海洛因行為所必要之證據，本院衡諸人權保障及公共
    利益之均衡維護，認為本件有關尿液之檢驗結果依刑事訴訟
    法第158條之4規定有證據能力，合先說明。
二、訊據被告對於其上開施用海洛因之事實自白不諱，且被告於
    94年6月8日下午4 時50分許經警採尿送驗結果，呈嗎啡陽性
    反應，有慈濟大學濫用藥物檢驗中心檢驗總表1 份附卷可稽
    ，另參酌被告供承其上開施用毒品之方法，係將海洛因攙入
    香菸內吸食，合於常情，堪認被告上開自白與事實相符。又
    查被告曾因施用毒品案件，經觀察、勒戒後，認無繼續施用
    毒品傾向，經臺灣宜蘭地方法院檢察署檢察官於92年10月14
    日以92年度毒偵字第77 2號為不起訴處分，並於同日執行完
    畢出所釋放等情，有上開該署不起訴處分書、本院被告前案
    紀錄表存卷足佐。其於觀察、勒戒執行完畢釋放後，5年內
    再犯本件施用海洛因之罪，事證已臻明確，犯行洵堪認定，
    應依法論科。
三、核被告所為，係犯毒品危害防制條例第10條第1 項施用第一
    級毒品罪。而其施用毒品前所持有第一級毒品之低度行為，
    業已為施用毒品之高度行為所吸收，不另論罪。又被告係因
    準備購買海洛因時，為埋伏之警員查獲，其亦有施用毒品紀
    錄，如前所述，堪認被告為警查獲之時，已有施用毒品海洛
    因之嫌疑，嗣後之尿液檢驗結果亦證明被告為警查獲之前，
    確有施用海洛因。是被告於警詢筆錄中自承犯罪，僅屬自白
    犯罪，並非自首，辯護人辯稱被告為自首應予減刑，並不足
    採。又被告行為後，刑法已經修正，有關刑法第41條易科罰
    金之規定，94年2月2日修正公布、95年7月1日施行前之刑法
    第41條規定：「犯最重本刑為五年以下有期徒刑以下之刑之
    罪，而受六個月以下有期徒刑或拘役之宣告，因身體、教育
    、職業、家庭之關係或其他正當事由，執行顯有困難者，得
    以一元以上三元以下折算一日，易科罰金。但確因不執行所
    宣告之刑，難收矯正之效，或難以維持法秩序者，不在此限
    。併合處罰之數罪，均有前項情形，其應執行之刑逾六月者
    ，亦同。」修正施行後為：「犯最重本刑為五年以下有期徒
    刑以下之刑之罪，而受六個月以下有期徒刑或拘役之宣告者
    ，得以新臺幣一千元、二千元或三千元折算一日，易科罰金
    。」且修正施行前之易科罰金折算標準，依照修正施行前罰
    金罰鍰提高標準條例第2條前段（95年7月1日已刪除）規定
    ，就其原定數額提高為100倍折算1日。經比較修正前後之刑
    法第41條關於易科罰金折算標準之規定，應適用修正前之刑
    法，較有利於被告。又被告之行為發生在96年4月24日以前
    ，符合中華民國96年罪犯減刑條例第2條第1項第3款減刑之
    規定，應予減刑。
四、原審認被告罪證明確，予以論罪科刑，固非無見。惟查，原
    審認定被告係連續施用上開毒品，尚與事實不符，詳如後述
    ，又未及比較說明刑法修正前後之規定，亦未及適用中華民
    國96年罪犯減刑條例之規定減刑，均有未洽。被告上訴意旨
    以其在警方採集尿液之程序不合法，又其在警方之供述構成
    自首等語，雖為無理由，惟原判決既有上開可議之處，自應
    由本院將原判決撤銷改判。爰審酌被告前經觀察、勒戒猶不
    思戒除毒癮，再犯本件施用毒品犯行、惟除該次觀察、勒戒
    後，前未曾受追訴或為刑之宣告，此有本院被告前案紀錄表
    1 紙在卷可稽，又犯罪後坦白承認、態度尚佳、兼衡施用毒
    品對社會治安仍有潛在危害等一切情狀，量處如主文所示之
    刑及減得之刑，併諭知易科罰金之折算標準示懲。
五、公訴意旨另以：被告自92年10月15日起至94年6 月初止（94
    年6月6日上午10時許施用海洛因之犯行除外）有連續施用海
    洛因多次，平均每一個月約2、3次，因認被告另有施用海洛
    因之犯行。惟按被告之自白，不得作為有罪判決之唯一依據
    ，仍應調查其他必要之證據，以察其是否與事實相符，刑事
    訴訟法第156條第2項定有明文。訊之被告雖坦承於警查獲前
    平均一個月施用海洛因2、3次等語，惟本件除被告之自白以
    外，並無其他證據以實其說，是上開公訴意旨所指尚乏積極
    證據佐證，揆之上開規定，應認不能證明被告有此部分之犯
    行。惟因公訴人認此部份與上開有罪部分，具有連續犯之裁
    判上一罪之關係，自無庸為無罪之諭知，附此敘明。
據上論斷，應依刑事訴訟法第369條第1項前段、第364條、第299
條第1項前段，毒品危害防制條例第10條第1項，刑法第2條第1項
、第11條前段，修正前刑法第41條第1 項前段，修正前罰金罰鍰
提高標準條例第2條，中華民國96年罪犯減刑條例第2條第1項第3
款、第7條、第9條，判決如主文。
本案經檢察官游明仁到庭執行職務。
中    華    民    國    97    年    3     月    19    日
                  刑事第二十庭  審判長法  官  楊貴雄
                                      法  官  林銓正
                                      法  官  鄧振球
以上正本證明與原本無異。
如不服本判決，應於收受送達後十日內向本院提出上訴書狀，其
未敘述上訴之理由者並得於提起上訴後十日內向本院補提理由書
（均須按他造當事人之人數附繕本）。
                                      書記官  劉有志
中    華    民    國    97    年    3     月    21    日
附錄：本案論罪科刑法條全文
毒品危害防制條例第10條第1項
施用第一級毒品者，處六月以上五年以下有期徒刑。


司法院資訊處製作；財團法人民間司法改革基金會備份。
